【裁判字號】    99,訴,1270
【裁判日期】    991229
【裁判案由】    違反毒品危害防制條例
【裁判全文】
臺灣臺南地方法院刑事判決              99年度訴字第1270號
公  訴  人  臺灣臺南地方法院檢察署檢察官
被      告  袁清山
選任辯護人  李宗貴律師
            劉玟欣律師
            林樹根律師
上列被告因違反毒品危害防制條例案件，經檢察官提起公訴（99
年度偵字第7437號），本院判決如下：
    主  文
袁清山犯如附表一所示之罪，各處如附表一所示之刑。應執行無
期徒刑，禠奪公權終身。扣案之海洛因貳包（驗餘淨重共貳點壹
壹公克）、甲基安非他命貳包（驗餘淨重共參點柒陸參公克）均
沒收銷燬之；扣案之ＬＧ廠牌行動電話手機壹支及門號0000
000000號行動電話ＳＩＭ卡壹張、糖粉貳包（毛重共貳肆
點捌公克）、電子磅秤壹臺均沒收；販賣第一級毒品所得新臺幣
參拾萬元及販賣第二級毒品所得新臺幣壹萬元均沒收，如全部或
一部不能沒收時，以其財產抵償之；未扣案之門號000000
0000號行動電話壹支（含ＳＩＭ卡壹張）沒收，如全部或一
部不能沒收時，追徵其價額。
    事  實
一、袁清山綽號「雞角」、「雞角仔」明知海洛因及甲基安非他
    命分別係毒品危害防制條例所規定之第一級及第二級毒品，
    均不得持有、販賣，竟意圖營利，以其所持用之行動電話門
    號0000000000號及0000000000號作為聯繫工具，為下列行為
    ：(一)於民國98年11月4日中午12時43分許，江再發以持用之
    行動電話門號0000000000號撥打袁清山持用之行動電話門號
    0000000000號，表示欲購買毒品海洛因，袁清山遂於同日下
    午4時20分許，在國道三號東山休息站，以新臺幣（下同）9
    萬元之價格，販賣第一級毒品海洛因（重量約半兩）予江再
    發。(二)於98年11月20日晚上9時57分許，江再發以持用之行
    動電話門號0000000000號撥打袁清山持用之行動電話門號00
    00000000號，表示欲購買毒品海洛因，袁清山遂於同日晚上
    11時許，在國道三號東山休息站，以9萬元之價格，販賣第
    一級毒品海洛因（重量約半兩）予江再發。(三)於98年11月24
    日下午1時3分許，陳滿德以持用之行動電話門號0000000000
    號撥打袁清山持用之行動電話門號0000000000號，表示欲購
    買毒品海洛因，袁清山遂於同日下午1時50分，在白河交流
    道下約1公里處7-11超商前，以9萬元之價格，販賣第一級毒
    品海洛因（重量約半兩）予陳滿德。(四)於98年12月2日下午2
    時3分許，陳滿德以持用之行動電話門號0000000000號撥打
    袁清山持用之行動電話門號0000000000號，表示欲購買毒品
    海洛因及甲基安非他命，袁清山遂於同日下午2時33分，在
    白河交流道下約1公里處7-11超商前，以3萬元、1萬元之價
    格，同時販賣第一級毒品海洛因（重量約1錢半）及第二級
    毒品甲基安非他命（重量約半兩）予陳滿德。嗣為警持搜索
    票，至袁清山於臺南縣東山鄉南勢村大洋14號「仙公廟」經
    營之合作社搜索，扣得海洛因2包（驗餘淨重共2.11公克）
    、甲基安非他命2包（驗餘淨重共3.763公克）、糖粉2包（
    毛重共24.8公克）、LG牌行動電話1支（內含0000000000號
    SIM卡）、NOKIA牌行動電話1支（內含0000000000號SIM卡）
    、分裝袋32袋、安非他命吸食工具1組、電子磅秤1台、手指
    虎2支（持有手指虎部分，另經本院以99年度簡字第2021號
    判決處拘役50日），比對通聯後，循線查知上情。
二、案經臺南縣警察局麻豆分局報請臺灣臺南地方法院檢察署檢
    察官偵查起訴。
    理  由
壹、程序方面
    本件以下所引用之具傳聞性質之證據，檢察官、被告及辯護
    人於本案言詞辯論終結前，並未爭執其證據能力，本院審酌
    前開證據之作成或取得之狀況，並無非法或不當取證之情事
    ，且經本院於審判期日就上開證據依法進行調查、辯論，依
    刑事訴訟法第159條之5規定，均具有證據能力。至以下所引
    用之不具傳聞性質之證據，因非檢警違背法定程序取得之證
    據，依法自應有證據能力，併此敘明。
貳、實體方面
    訊據被告袁清山固坦承有於事實欄(一)(二)時間點左右與江再發
    見面，及於事實欄(三)(四)時間點左右，於該地點和陳滿德見面
    ，然矢口否認有前揭犯罪事實，辯稱：那兩天我有和江再發
    買感冒藥丸，我堂兄袁俊安有目睹交易經過，我沒有販賣毒
    品給江再發。而我和陳滿德見面是因為他要拿海洛因跟我交
    換咖啡，黃文銓也有在場，我並沒有販賣毒品給陳滿德云云
    。經查：
一、被告確有於犯罪事實(一)(二)所示時間、地點，以所示之方法、
    金額、數量，販賣第一級毒品海洛因予江再發之事實：
  (一)業據證人江再發於警詢時證稱：我所施用和販賣之安非他命
    及海洛因，都是向臺南縣東山地區綽號「雞角仔」的男子購
    得。我不知道綽號「雞角仔」男子的真實姓名，只知道他大
    約60歲上下、身高約165公分左右、身材中等、沒帶眼鏡、
    沒有禿頭，我知道他在東山鄉仙公廟內經營雜貨店，仙公廟
    裡就只有那間雜貨店。我都是撥打他持用門號0000000000號
    手機與其聯絡，他所使用之車輛我並不記得車牌，是一台現
    代黑色休旅車。（經警察提示相片供指認）編號1的男子就
    是綽號「雞角仔」男子（對照真實姓名為袁清山）。（經警
    察提示監聽譯文）我於98年11月4日下午4時20分，在臺南縣
    東山鄉（南二高東山休息站）向袁清山購買半兩海洛因，價
    值9萬元，當時袁清山駕駛1部黑色休旅車前來，我們當場一
    手交錢一手交貨。我與袁清山聯絡欲向他購買海洛因，監聽
    譯文中我向他說「這支是乾淨的電話」，是代表這支電話我
    剛換的意思。另於98年11月20日晚上9時57分我以所有00000
    00000號電話，撥打袁清山持用0000000000號行動電話，是
    我向袁清山聯絡欲向他購買海洛因，於當日晚上11時許，在
    臺南縣東山鄉（南二高東山休息站）向袁清山購買半兩海洛
    因毒品，價值9萬元，當時袁清山駕駛1部黑色休旅車前來，
    我們當場一手交錢一手交貨等語（見偵卷一第266、272頁、
    偵卷二第76－78、81－82頁）。
  (二)證人江再發復於偵查中結證：我在98年11月4日下午4點20分
    左右，在國道三號東山休息站，以9萬元向袁清山買半兩的
    海洛因。是他本人與我電話聯繫，並將海洛因交給我，他是
    將海洛因用夾鍊袋包裝好，從車內拿出來給我，我是將9萬
    元現金用橡皮筋圈好，當場交付給袁清山。另外我在98年11
    月20日晚上11點多，在國道三號東山休息站，以9萬元向袁
    清山買到半兩的海洛因，交易的方式也相同。我是進車內坐
    在副駕駛座上，由他將海洛因交給我，我把現金交給他之後
    我就下車，他也將車開離現場等語明確（見偵卷二第91－92
    頁）。
  (三)證人江再發再於本院審理時結證：我有在東山休息站跟袁清
    山買半兩的海洛因，每次價錢在9萬到10萬之間，次數大約3
    、4次，數量大約都是半兩。時間點我真的記不起來。那段
    時間我們聯絡次數很頻繁，我介紹別人賣感冒藥給袁清山，
    都是在我跟他交易毒品那段時間，所以到底那一次接洽毒品
    ？我真的不敢確定。我們約見面方式是先打電話聯絡，大部
    分都在東山休息站交易，我都是自己一個人去，袁清山每次
    跟我交易都不會帶人去，我們交易時，是一手交錢一手交貨
    ，大部分都是在他車上，我付款方式是付現金，是我上他的
    車，他大部分都開1台黑色休旅車，我在副駕駛座和他交易
    。我介紹別人賣感冒藥丸給袁清山，都是在我跟他交易毒品
    那段時間，所以我跟他見面很頻繁就是這樣，有時候會講感
    冒藥丸，有時候是拿毒品等語甚明（見本院卷第159－160頁
    、165頁反面－166頁反面）。
  (四)從上可知，證人江再發就曾向被告購買兩次海洛因，不論是
    價格、數量、地點、聯絡方式、交易方法等重要事項，自警
    詢、偵查以迄本院審理中均能為相同而明確之陳述。至於審
    理中表示不確定交易日期是哪一天，此部分一則係因兩次交
    易之日至審理期日已約一年，證人之證述可能因時間經過導
    致記憶淡化，二則可能因江再發與被告尚有交易感冒藥丸，
    此部分被告亦不否認，且密集發生在同一時間附近，自可能
    干擾證人之記憶，導致證人記憶紊亂。再者，警詢筆錄之記
    載是採取一問一答，且同時提供監察譯文，逐筆提示以喚起
    證人記憶，江再發審理時結證：之前在檢察官、警察這邊有
    承認，是因為我當時看過這兩次通聯（應為通訊監察譯文之
    口誤），就說這2次確實有跟袁清山買海洛因，且確實是袁
    清山駕駛黑色休旅車來交易，我當時在警詢說的話實在，因
    為那一次作筆錄引導的很詳細，所以我想的起來，現在這樣
    我想不起來等語（見本院卷第160頁）。是證人江再發所述
    之細微差異處，僅係時間記憶不清，而非其證述內容有何重
    大齟齬而不可信之處，確均係本於其親身經歷之事實無疑，
    未能僅以江再發對日期無法清楚記憶此細節，即逕認證人江
    再發所述有何不可採信之情形。
  (五)關於被告與證人江再發實際交易情形。江再發以持用之0000
    000000號行動電話與被告持用之0000000000號行動電話聯繫
    ，經檢警依法實施通訊監察結果，亦有監察譯文在卷可稽（
    見偵卷二第87頁，內容如附表二）。江再發之證述與譯文勾
    稽比對，均足認定證人江再發於警詢、偵查、審理之證述，
    確與事實相符，被告確有於上述時、地，販賣第一級毒品海
    洛因予證人江再發之情，已堪認定。
  (六)被告雖另聲請傳喚證人袁俊安到庭，用以證明兩次案發當時
    ，被告與江再發並未出現在東山休息站，而是在東山大客村
    交易感冒藥丸。袁俊安於本院審理時到庭結證：我親身看過
    袁清山和他人買藥丸兩次。第一次是去年，大約11月。兩次
    相隔沒多久，但我不敢確認江再發他有沒有去。這兩次交易
    地點是在我家，我不知道那兩次在我家買賣大約幾點，來我
    家的有一女二男，較晚那次約晚上10點左右，較早那次約晚
    上5、6點等語（見本院卷第168頁反面－171頁）。依證人袁
    俊安所述，其不能明確指出究竟是哪一天被告和他人交易感
    冒藥丸，亦不能證實交易感冒藥丸的對象是江再發，是證人
    袁俊安此部分證述即無法為被告有利之認定。
  (七)辯護人辯稱：證人江再發並沒有跟被告買過安非他命，卻在
    警詢的時候指出有向被告買安非他命，可見江再發想要一併
    將購毒上線推給被告，以作為自己案件減輕刑責之機會云云
    。然證人業已於本院審理時結稱：沒有和被告買過安非他命
    等語明確（見本院卷第162頁），既然證人翻異前詞，且其
    自身販毒案件尚未判決確定，證人此舉反而可能導致其自身
    販毒案件無法因供出上線而獲減刑。申言之，若要一併推給
    被告，審理中就安非他命是否向被告購買，證人自會為與警
    詢時一致性證述。再者，證人江再發證述與被告係朋友關係
    （見本院卷第158頁）、與被告沒有仇恨或糾紛（見偵卷二
    第92頁），衡情應無虛詞構陷被告之必要，是證人於審理中
    能明確區分有和被告購買海洛因、沒有買安非他命等情，更
    能顯見其於本院審理中證言，確係本於其親身與被告之交易
    經歷。退步言，證人江再發是否有向被告購買安非他命，與
    被告是否有販賣海洛因予證人，兩者並無關聯，此辯護意旨
    並不足採為對被告有無販賣海洛因予江再發之有利認定。
二、被告確有於犯罪事實(三)(四)所示時間、地點，以所示之方法、
    金額、數量，販賣第一級毒品海洛因、第二級毒品甲基安非
    他命予陳滿德之事實：
  (一)業據證人陳滿德於警詢時證稱：毒品是我向綽號「雞角」男
    子所購買的，我不知道綽號「雞角」男子真實姓名，我只知
    道聯絡電話為0000000000。（經警方提示嫌疑犯覽表）編號
    4號是販賣毒品給我，綽號「雞角」男子，袁清山之人（見
    警卷第172－173頁）。
  (二)關於實際交易情形，陳滿德以持用之0000000000號行動電話
    與被告持用之0000000000號行動電話聯繫，經檢警依法實施
    通訊監察結果，其譯文內容如附表三，對於該譯文，證人陳
    滿德於警詢時證稱：（警提示98年11月24日下午1時3分22秒
    和下午1時18分28秒監察譯文）我向袁清山購買海洛因毒品
    。我當次於98年11月24日下午1時50分向袁清山購買半兩海
    洛因（價值約9萬元），我與袁清山約定在白河交流道下約1
    公里處7-11超商前交易，當時由袁清山與我當場一手交錢一
    手交貨。這次接聽電話是1位女生所接聽，我不知是何人。
    袁清山駕駛1部休旅車來與我交易。（警提示98年12月2日下
    午2時3分49秒通訊監察譯文）實在。我當次向他購買1錢半
    海洛因（價值約3萬元）、半兩甲基安非他命（價值約1萬元
    ），我與袁清山約定在白河交流道下約1公里處7-11超商前
    交易，當時由袁清山與我當場一手交錢一手交貨，這次接聽
    電話的是袁清山本人等語明確（見偵卷一第174－175頁）。
  (三)證人陳滿德復於偵查中結稱：我是在98年11月24日下午1時5
    0分左右，有跟袁清山在國道三號白河交流道下約1公里處7-
    11超商，跟他買半兩海洛因，價值9萬元。上開時、地把海
    洛因交給我的是袁清山本人，我也把錢交給他，我沒有欠他
    錢。該次是我第一次打他所持用的行動電話0000000000號去
    聯絡毒品交易。我原先只知道他的外號是「雞角」，是後來
    做警詢筆錄時才知道他叫袁清山。我在98年12月2日下午2時
    3分有跟袁清山通過電話，我有跟他在上述的7-11，跟他買
    一錢半的海洛因（價值約3萬元）跟半兩甲基安非他命（價
    值約1萬元）。約在電話聯絡後半小時，在前揭地點跟袁清
    山拿到海洛因及甲基安非他命。我錢也是交給袁清山，我這
    次交易並沒有欠他錢。我跟袁清山買甲基安非他命及海洛因
    都是真的，且我沒有欠過他錢。毒品袁清山事先以夾鍊袋裝
    著，在裝到菸盒內，菸盒並沒有固定牌子，而且裝毒品的菸
    盒除了裝有毒品的夾鍊袋外並沒有裝其他東西。而我交給袁
    清山的錢都是用千元或百元紙鈔交付現金給袁清山，會用橡
    皮筋綁住，但沒有其他包裝等語甚明（見偵卷一第180－182
    頁）。
  (四)觀之證人陳滿德上開警詢、偵查之證詞，不論就購買毒品之
    時間、地點、價格、數量及聯絡方式等節，均互核相符，並
    無齟齬之處。此外，並有通訊監察譯文1份在卷可稽（見偵
    卷一第178頁，內容如附件三），均足認定證人陳滿德上開
    證述，乃信而有徵，應可憑採。
  (五)至被告雖以前揭情詞置辯，而證人陳滿德於審理時亦翻異前
    詞，具結後證稱：我沒有跟袁清山買過甲基安非他命與海洛
    因。當初說有跟袁清山買毒品的動機，是為了要減刑，我當
    初講的是謊話，我今日於法庭上說的話是實話，我沒有跟袁
    清山買毒品。在白河交流道2、3次都沒跟袁清山買毒品。依
    照通聯紀錄，我於98年11月24日及98年12月2日，確實有與
    袁清山電話通聯以後，在國道三號白河交流道1公里處的7-1
    1超商見面，講一些工作的問題，但是沒有交易（見本院卷
    第101頁反面、第103頁反面－第104頁反面、第109頁反面）
    云云。惟查：
  1.被告與陳滿德均稱有於事實(三)(四)之時間，在白河鎮7-11前見
    面，然此兩次見面之原因為何？證人陳滿德結稱：講一些無
    聊的事情，看還有什麼事情可以做，在該處講一些工作的問
    題云云（見本院卷第104頁反面、第109頁反面）。惟陳滿德
    住在高雄縣美濃鎮，若只是講一些無聊的事情，為何要大費
    周章，耗時耗油，開車到白河鎮？而不在電話中暢所欲言，
    有何事情不能在電話裡面談？一定要見面討論？況且還見面
    了兩次。通常係不法交易，見不得人的事情，為了躲避查緝
    ，方有見面商談之理，是陳滿德審理中結證所述內容已有疑
    義。被告固辯稱：和陳滿德兩次見面，均是陳滿德要以海洛
    因和伊交換咖啡，在電話中陳滿德怎麼敢講云云（見本院卷
    第199頁）。然陳滿德歷次證述中均未提及以海洛因交換咖
    啡乙事，此部分被告辯詞已與陳滿德歷次證述有所出入。是
    以，於該處見面兩次，是否係純聊天或是毒品換咖啡，兩人
    所陳顯然不一。
  2.陳滿德審理時復結稱：我和被告是之前的朋友，有過恩怨，
    我以前和被告鬧得不愉快。之前袁清山曾跟我借幾千元，我
    曾跟他要，他就皮皮的，我就很「賭爛」（臺語）他。差不
    多3000元吧，結果這3000元他還沒還我，那是10幾年以前的
    事情了，我88、89年的時候認識被告，我也忘記了（見本院
    卷第99頁反面、第106頁反面、第107頁）云云。然陳滿德於
    警、偵時證述：我與被告無仇怨或糾紛，我在98年11月24日
    打電話之前沒有見過袁清山等語（見偵卷一第173頁、偵卷
    一第181頁）。相較前後證詞，就與被告有無隙怨乙節，陳
    滿德所述前後已不一致。遑論陳滿德與被告間，若有宿怨存
    在，應是仇人不相往來，或逢事針鋒相對，或為避免交易糾
    紛而敬謝不敏，為何證人陳滿德又會不遠數10公里，相約於
    白河鎮，聊一些無聊的事情？或要換咖啡？再者，被告辯稱
    ：是陳滿德欠伊「女人錢」約3700元（見本院卷第199-200
    頁），亦與陳滿德證述是被告欠錢有異。綜上諸多歧異之處
    ，被告與陳滿德究竟是認識10幾年的仇家？是誰欠誰錢？或
    是為了交易毒品才結識？到白河鎮7-11究竟所為何事？不但
    被告所辯與陳滿德審理中證述無法勾稽，陳滿德證詞亦多處
    前後矛盾。
  3.質之陳滿德證詞前後迥異之原因為何？陳滿德復結稱：檢察
    官有跟我說供出上線有減刑，結果我覺得法官、檢察官都這
    樣騙我。叫我什麼都講，我都遵照檢察官和法官的意思，我
    都有講，結果他們跟我講說有減刑，什麼都沒有，我現在好
    像在孝四舍，都是重刑犯，我聽一聽，有的沒有承認的，沒
    有供出上游的，差不多15年、16年而已，我被判20年，我供
    出上游做什麼！我也跟檢察官說再加一條偽證罪我也沒關係
    了，法官、檢察官都在騙我，我為何還要跟你們配合，我的
    心理不平衡就是這樣。我覺得被騙是因為刑度判太重。哪有
    減刑，檢察官起訴20年，我加上小條的也差不多20年，法官
    跟我說假如自白且都有配合，會減刑一半，也是沒有。我心
    理不平衡是說我何必要加一個仇人，我就想說我什麼都不知
    道，問我什麼都沒有，法官也知道我現在的心情，檢察官有
    跟我講，我有跟檢察官說我也不會在意偽證，叫我出來作證
    也沒有用。我收到判決書的時候覺得我被騙了。那件判決的
    內容，我販毒給2、3個人，11月15日收到判決的（應是10月
    15日之口誤）。我現在和重刑犯、無期徒刑犯、死刑犯都關
    在一起。結果就像我們的情形，他們都沒有承認，也判16、
    17 年，他們都笑我。我沒有說得罪人，我是說我沒有差偽
    證到這個地步了，就像法官講的，何必再多一個敵人云云（
    見本院卷第99頁反面、第101頁反面、第102頁、第108頁反
    面－第109頁反面）。依人之性情，所謂『被騙』之意，應
    是被告本於真意的說出實話，未料判決結果卻讓被告感覺判
    太重了，覺得說出了上線，完全的供出，為什麼遭重判，所
    以感覺被法官、檢察官騙，心情上自無法平復，所以反悔，
    為何要一一配合司法調查、審判，讓自己多出一個敵人；若
    被告為求減刑而虛偽杜撰上線，而於判決中確實未減刑，預
    料此時被告心境應是心知肚明，其所虛構之販毒上線為法官
    識破，因而未獲減刑寬典。申言之，若是被告說謊，理應不
    會有受騙之感覺，畢竟自己也是虛偽陳述，遭識破後頂多是
    心情上因沒有騙到法官而沮喪。查證人陳滿德所涉販賣毒品
    案件，業經本院99年度訴字第653號判決判處有期徒刑18年
    ，陳滿德並於99年10月15日收受送達，有該判決書及本院送
    達證書1張在卷可稽（見影卷第1-20頁、第50頁），於該案
    件中，陳滿德自白犯罪且供出毒品上線係本案被告袁清山，
    於收判時得知被判了18年，心情自難以平復。而本案本院係
    於99年10月27日傳陳滿德作證，其於本案一再陳稱「自己受
    騙了！怎麼判那麼重！別人否認我承認，結果一樣重！所以
    不想多一個敵人」等語，益徵其真意應係認為其本人和其他
    重刑犯不同，就犯罪態度與供出上線而言，其他重刑犯未坦
    承、未供出上線，然其刑度竟和其等差不多，證人會如此激
    動，更可顯見其係真摯的、誠實的供出上線，認為刑度應較
    其他重刑犯為輕。是如此解釋即可明瞭證人陳滿德更異證詞
    之動機，又其審判中證述瑕疵之多，業如前1.2.所述，佐以
    其更異證詞之動機，陳滿德於審判中之證述自是迴護被告之
    詞，至為灼然，自不足採信。其警偵中證述方屬真實，彰彰
    甚明。
  (六)被告另聲請傳喚證人黃文銓到庭，用以證明兩次案發當時，
    係陳滿德要以毒品和伊交換咖啡。黃文銓於審理時結證：我
    和陳滿德去過白河一次，問題是去的時候，我沒看到人，我
    在旁邊的麵攤吃東西，我沒在7-11超商跟袁清山見過面，我
    有去一次，問題是那次陳滿德叫我在旁邊的麵攤等，我不知
    道陳滿德到底是去找什麼人。那次是開陳滿德那輛TOYOTA黑
    色的1500C.C.轎車。我去那邊吃麵，陳滿德將車子開走。我
    不知道他開去何處，他就叫我在那邊等。我吃麵的地方在7-
    11超商的旁邊。他離開約半小時左右。陳滿德他去做什麼，
    去見什麼人我也不曉得。我不知道陳滿德回來的時候身上有
    無多什麼東西等語（見本院卷第89頁反面－91頁、第98頁反
    面）。證人黃文銓既表示未曾見聞，此部分證述即無法為被
    告有利之認定。
三、辯護人為被告辯稱：被告雖有與證人江再發、陳滿德通話之
    通訊監察譯文，但無法由內容確認係交易毒品，對話內容完
    全沒有談及準備交易之毒品種類、數量及價錢云云。然江再
    發於偵查中業已結證：我是於98年9、10月左右經過朋友介
    紹跟袁清山認識，第二次見面我們才約定好這件事，這也是
    在98年11月之前，我實際向袁清山購買海洛因，之前就講好
    了。因為之前我們已協商好，在電話中不要講到有關毒品部
    分，見面後才討論等語（見偵卷二第92頁）。參以毒品之非
    法交易，為政府嚴禁且重罰不寬貸之行為，為大眾所知悉，
    若有交易毒品之情事，為避免為警查獲，多不會在電話中明
    示要購買之種類、數量、金額。絕大多數毒品交易，均是以
    在電話中使用隱晦暗語或見面商談。被告亦不否認與江再發
    有交易感冒藥丸，及陳滿德有前往仙公廟買過咖啡等事，則
    被告大可利用和江再發、陳滿德其餘面對面談話之時機，談
    妥毒品交易細節，而不用在電話中明示交談，而處於自身犯
    罪極易暴露之情境。
四、辯護人復辯稱：證人均有涉犯毒品危害防制條例之案件，渠
    有虛稱被告為毒品上線之動機云云。按販賣、施用毒品者因
    供出其毒品來源而破獲該上游供應人，得依毒品危害防制條
    例第17條第1項規定減輕其刑，為避免其損人以利己而為不
    實供述，須有其他證據資為補強，不容遽爾輕信，但所謂「
    補強證據」，係指除該證言本身外，其他足以佐證證言具有
    相當程度真實性之證據而言，其所補強者，不以事實之全部
    為必要，祇須因補強證據與自白相互印證，依社會通念，足
    使犯罪事實獲得確信者，即足當之（最高法院99年度台上字
    第7292號判決可資參照）。本件被告販賣毒品犯行，係麻豆
    分局員警掌握情資，持搜索票搜索後，由地檢署檢察官偵辦
    ，證人江再發、陳滿德始傳喚到庭作證，意即警偵本件偵辦
    之發動，係檢警之搜索行動，並非證人之指述，先予敘明。
    又證人江再發及陳滿德均一致於警偵中稱係向「雞角仔」、
    「雞角」購毒，渠原先均不知被告姓名，江再發係以被告身
    型特徵及行業：「我不知道綽號雞角仔男子的真實姓名，只
    知道他大約60歲上下、身高約165公分左右、身材中等、沒
    帶眼鏡、沒有禿頭，我知道他在東山鄉仙公廟內經營雜貨店
    」指出被告為毒品上線，陳滿德亦表示其只知被告之綽號及
    聯絡電話，證人二人均是透過多張相片中指認出被告及為警
    提供被告個人資訊，方知被告之姓名，二個不相干之證人均
    指述同一上線來源，且原先均不知被告姓名，則二人虛偽證
    述之可能性極低。復以證人證詞互相勾稽，被告均係開一台
    休旅車前來交易，且販毒之數量對照價格，被告與不同二人
    之交易價格均曾相同（都是半兩、9萬元），且都是一手交
    錢一手交貨，亦可顯見被告交易習慣相同，不同證人仍為相
    同之證述，則二人杜撰陷害被告之可能性已微乎其微。再者
    本件尚有經依法監聽所取得之通訊監察證據資料作為證人證
    述之補強證據，補強渠供述證據之憑信性。末以，一般之毒
    品施用者，於購入毒品後，無以電子磅秤、糖粉予以稀釋、
    分裝之必要，本件在被告處查獲之電子磅秤1台、糖粉2包，
    更能佐證被告係以稀釋之方式增加毒品之重量，以販賣圖利
    甚明。綜上所述，本件補強證據尚有監聽譯文、扣案毒品、
    糖粉、電子磅秤、二不相干之證人證詞相互勾稽、內容一致
    及本件查獲經過，辯護人辯護意旨應不足採，由上開補強證
    據難謂證人指述毒品來源係無稽之談已然甚明。
五、再毒品危害防制條例所規定之販賣毒品罪，雖未明示「營利
    之意圖」為其犯罪構成要件，然「販賣」一語，在文義解釋
    上當然已寓含有買賤賣貴，而從中取利之意思存在。且從商
    業交易原理與一般社會觀念而言，販賣行為在通常情形下，
    仍係以牟取利益為其活動之主要誘因與目的。又政府為杜絕
    毒品氾濫，毒害人民甚深，再三宣導民眾遠離毒品、媒體報
    導既深且廣，對於禁絕毒品之政策，應為大眾所熟悉。再政
    府對於查緝施用、轉讓及販賣毒品無不嚴格執行，且販賣毒
    品罪係重罪，若無利可圖，衡情一般持有毒品者，當不致輕
    易將持有之毒品交付他人。況販賣毒品乃違法行為，非可公
    然為之，且有其獨特之販售路線及管道，亦無公定之價格，
    復可任意增減其分裝之數量，而每次買賣之價量，亦可能隨
    時依市場貨源之供需情形、交易雙方之關係深淺、資力、對
    行情之認知、查緝是否嚴緊，及購買者被查獲時供述購買對
    象之可能性風險評估等諸般事由，而異其標準，非可一概而
    論，是販賣之利得，誠非固定，而縱使販賣之人從價差或量
    差中牟利方式雖異，其意圖營利之非法販賣行為仍屬同一。
    從而，舉凡有償交易，除足以反證其確係另基於某種非圖利
    本意之關係外，通常尚難因無法查悉其販入價格，做為是否
    高價賣出之比較，諉以無營利之意思而阻卻販賣犯行之追訴
    。故本件被告雖否認犯行，而無法計算其販賣毒品之利得，
    然證人江再發證稱：我跟雞角聯繫純粹都是為了毒品交易的
    事情等語（見偵二卷第73頁）。證人陳滿德證稱：我係向袁
    清山購買毒品認識，在98年11月24日打電話之前沒有見過袁
    清山等語（見偵一卷第173頁、第181頁）。參酌證人均只是
    與被告為了購買毒品而認識的朋友，並無深交，是倘被告無
    利可圖，當不可能甘冒被供出來源或被檢警查緝法辦之風險
    ，而平價或低價販賣海洛因、甲基安非他命予證人之理，是
    其顯有藉此販賣毒品予江再發、陳滿德以牟利之意圖，應堪
    認定。至於販賣所得，依證人證述，分別認定為事實欄各次
    販賣所得。是本件事證明確，被告確有如附表一所示販賣第
    一級毒品海洛因、第二級毒品甲基安非他命之事實，洵堪認
    定。
參、論罪科刑與沒收
一、按海洛因及甲基安非他命分屬毒品危害防制條例第2條第2項
    第1款、第2款所規定之第一級及第二級毒品，不得非法持有
    、販賣。是核被告就犯罪事實(一)(二)(三)所示販賣海洛因之行為
    ，係犯毒品危害防制條例第4條第1項之販賣第一級毒品罪，
    就事實(四)所示販賣海洛因及甲基安非他命之行為，係犯毒品
    危害防制條例第4條第1項販賣第一級毒品罪、第4條第2項販
    賣第二級毒品罪。又持有海洛因、甲基安非他命之低度行為
    ，應為其販賣之高度行為所吸收，均不另論罪。就事實(四)被
    告以一行為同時販賣上開第一級海洛因及第二級毒品甲基安
    非他命，係以一行為觸犯數構成要件不同之罪名，為想像競
    合犯，依刑法第55條之規定，應從一重之販賣第一級毒品罪
    論處。又其所為上開4罪，犯意各別，行為互異，應予分論
    併罰。
二、爰審酌被告販賣第一級毒品海洛因、第二級毒品甲基安非他
    命，就其販賣之數量及價格，每次販賣海洛因均是半兩、9
    萬元，顯見被告應屬毒品交易之中盤或大盤商，與常見小盤
    商每次僅以500元、1000元兜售情形有所不同，由被告之下
    線陳滿德及江再發本身亦涉犯販毒案件即明，被告販賣予證
    人之毒品，復再經轉賣，供他人施用，助長社會不良風氣，
    戕害國民身心健康，被告如此大量販毒，足使施用者為之傾
    家蕩產，甚至淪落盜賊娼妓，毀身敗家者，所在多有，而我
    國政府為防止毒品氾濫，亦制訂毒品危害防制條例，對販賣
    毒品者科以重典，然被告仍因貪圖小利，遂甘犯重典以牟利
    ，復於犯後猶狡詞卸責，兼衡其交易次數、交易金額，及其
    品行、犯罪之動機、目的、手段、生活狀況、智識程度、所
    得利益及所生損害等一切情狀，各次犯行均量處無期徒刑，
    並依刑法第37條第1項之規定宣告褫奪公權終身，並就上開4
    罪定其應執行刑。
三、應沒收之物：
  (一)按毒品危害防制條例第19條第1項有關沒收因犯罪所得財物
    之規定，係採義務沒收主義，故販賣毒品所得金錢，如能認
    定確係販賣毒品所得款項，應宣告沒收，不以當場搜獲扣押
    者為限，但因其並無「不問屬於犯人與否，沒收之」之特別
    規定，自仍以沒收物屬於犯人所有者為限，始得依該規定予
    以沒收，而上開規定另稱「追徵其價額」者，必限於所沒收
    之物，為金錢以外其他財物而無法沒收時，始應追徵其價額
    ，使其繳納與原物相當價額，如所得財物為金錢而無法沒收
    時，應以其財產抵償之，而不發生追徵價額問題；另上開規
    定所稱因犯罪所得之財物，係以實際所得者為限，苟無所得
    或尚未取得者，即無從為沒收、追徵或以財產抵償之諭知（
    最高法院93年度台上字第1218、2670、2743號及96年度台上
    字第2331號判決意旨參照）。
  (二)查本件被告販賣海洛因予證人江再發、陳滿德，所得共30萬
    元，販賣甲基安非他命予證人陳滿德，所得1萬元，雖均未
    經扣案，依照上開說明，仍應依毒品危害防制條例第19條第
    1項規定，諭知沒收，如全部或一部不能沒收時，以其財產
    抵償之。
  (三)扣得疑為海洛因毒品2包、疑為甲基安非他命毒品2包，經送
    驗後，確含海洛因成分（驗餘淨重共2.11公克）及甲基安非
    他命成分（驗餘淨重共3.763公克），有法務部調查局99年6
    月15日出具之鑑定書、高雄市立凱旋醫院99年9月1日出具之
    檢驗鑑定書各1紙在卷可稽（見偵卷二第123頁、本院卷第12
    4之2頁）。參酌本件亦扣得電子磅秤1台、糖粉2包（毛重共
    24.8公克），按理施用毒品者實無須利用糖粉以增加重量，
    是足認扣案之毒品，應係供販賣所用，可認係被告末次販賣
    予陳滿德所剩餘，應依毒品危害防制條例第18條第1項前段
    ，於該次販毒罪刑下宣告沒收銷燬。另扣案之電子磅秤1台
    、糖粉2包，為被告所有，亦據其供承在卷（見本院卷第183
    頁），如前所述，應係供販毒所用，亦依毒品危害防制條例
    第19條第1項，併於末次販毒罪刑下宣告沒收。
  (四)扣案之LG廠牌行動電話手機1支及門號0000000000號行動電
    話SIM卡1張，係被告與江再發用以聯繫販賣毒品所用，為被
    告所有，據其供承在卷（見本院卷第183頁），應依毒品危
    害防制條例第19條第1項，於販賣予江再發毒品之該2次販毒
    罪刑下宣告沒收。
  (五)未扣案之門號0000000000行動電話1支（含SIM卡1張），係
    被告與陳滿德用以聯繫販毒所用，被告亦坦承該門號手機為
    其所持用（見本院卷第41頁反面不爭執事項），自應依毒品
    危害防制條例第19條第1項及前揭說明，於販賣予陳滿德之
    該2次販毒罪刑下宣告沒收，如全部或一部不能沒收時，追
    徵其價額。
五、不予沒收之物：扣案之NOKIA牌行動電話1支（內含00000000
    00號SIM卡）、分裝袋32袋、安非他命吸食工具1組，均與本
    件販賣毒品犯行無關，亦非違禁物，爰不宣告沒收。至手指
    虎2支，雖係違禁物，然此部分業經本院以99年度簡字第202
    1號判決宣告沒收，爰不重複沒收，附此敘明。
據上論斷，應依刑事訴訟法第299條第1項前段，毒品危害防制條
例第4條第1項、第2項、第18條第1項前段、第19條第1項，刑法
第11條前段、第37條第1項、第51條第3款、第9款、第55條，判
決如主文。
本案經檢察官薛雯文到庭執行職務
中    華    民    國    99    年    12    月    29    日
                  刑事第十庭   審判長法  官  張瑛宗
                                     法  官  蘇碧珠
                                     法  官  羅郁棣
以上正本證明與原本無異。
如不服本判決應於收受本判決後10日內向本院提出上訴書狀，並
應敘述具體理由。其未敘述上訴理由者，應於上訴期間屆滿後20
日內向本院補提理由書狀（均須按他造當事人之人數附繕本）「
切勿逕送上級法院」。
                                    書記官   黃玉秀
中    華    民    國    99    年    12    月    29    日
附錄所犯法條：
毒品危害防制條例第4條第1項
毒品危害防制條例第4條第2項
製造、運輸、販賣第一級毒品者，處死刑或無期徒刑；處無期徒
刑者，得併科新臺幣 2 千萬元以下罰金。
製造、運輸、販賣第二級毒品者，處無期徒刑或 7 年以上有期
徒刑，得併科新臺幣 1 千萬元以下罰金。
附表一：
┌───┬──────┬──────┬──────┬────────────┬───────────────┐
│編號  │購毒者      │犯罪時間    │犯罪地點    │毒品種類、數量、販賣所得│所犯罪名暨沒收                │
│      │            │            │            │                        │                              │
├───┼──────┼──────┼──────┼────────────┼───────────────┤
│1     │江再發      │98年11月4日 │國道三號公路│海洛因，約半兩，9萬元   │袁清山販賣第一級毒品，處無期徒│
│      │            │下午4時20分 │東山休息站  │                        │刑，禠奪公權終身。扣案之ＬＧ廠│
│      │            │許          │            │                        │牌行動電話手機壹支及門號○九八│
│      │            │            │            │                        │0000000行動電話ＳＩＭ卡│
│      │            │            │            │                        │壹張沒收；販賣第一級毒品所得新│
│      │            │            │            │                        │臺幣玖萬元沒收，如全部或一部不│
│      │            │            │            │                        │能沒收時，以其財產抵償之。    │
├───┼──────┼──────┼──────┼────────────┼───────────────┤
│2     │江再發      │98年11月20日│國道三號公路│海洛因，約半兩，9萬元   │袁清山販賣第一級毒品，處無期徒│
│      │            │晚上11時許  │東山休息站  │                        │刑，禠奪公權終身。扣案之ＬＧ廠│
│      │            │            │            │                        │牌行動電話手機壹支及門號○九八│
│      │            │            │            │                        │0000000行動電話ＳＩＭ卡│
│      │            │            │            │                        │壹張沒收；販賣第一級毒品所得新│
│      │            │            │            │                        │臺幣玖萬元沒收，如全部或一部不│
│      │            │            │            │                        │能沒收時，以其財產抵償之。    │
├───┼──────┼──────┼──────┼────────────┼───────────────┤
│3     │陳滿德      │98年11月24日│國道三號公路│海洛因，約半兩，9萬元   │袁清山販賣第一級毒品，處無期徒│
│      │            │下午1時50分 │白河交流道下│                        │刑，禠奪公權終身。販賣第一級毒│
│      │            │許          │約1公里處之 │                        │品所得新臺幣玖萬元沒收，如全部│
│      │            │            │7-11超商    │                        │或一部不能沒收時，以其財產抵償│
│      │            │            │            │                        │之；未扣案之門號0000000│
│      │            │            │            │                        │六四六號行動電話壹支（含ＳＩＭ│
│      │            │            │            │                        │卡壹張）沒收，如全部或一部不能│
│      │            │            │            │                        │沒收時，追徵其價額。          │
├───┼──────┼──────┼──────┼────────────┼───────────────┤
│4     │陳滿德      │98年12月2日 │國道三號公路│1.海洛因，約1錢半，3萬元│袁清山販賣第一級毒品，處無期徒│
│      │            │下午2時33分 │白河交流道下│2.甲基安非他命，約半兩，│刑，禠奪公權終身。扣案之海洛因│
│      │            │許          │約1公里處之 │  1萬元                 │貳包（驗餘淨重共貳點壹壹公克）│
│      │            │            │7-11超商    │                        │、甲基安非他命貳包（驗餘淨重共│
│      │            │            │            │                        │參點柒陸參公克）均沒收銷燬之；│
│      │            │            │            │                        │扣案之糖粉貳包（毛重共貳肆點捌│
│      │            │            │            │                        │公克）、電子磅秤壹臺均沒收；販│
│      │            │            │            │                        │賣第一級毒品所得新臺幣參萬元及│
│      │            │            │            │                        │販賣第二級毒品所得新臺幣壹萬元│
│      │            │            │            │                        │均沒收，如全部或一部不能沒收時│
│      │            │            │            │                        │，以其財產抵償之；未扣案之門號│
│      │            │            │            │                        │0000000000號行動電話│
│      │            │            │            │                        │壹支（含ＳＩＭ卡壹張）沒收，如│
│      │            │            │            │                        │全部或一部不能沒收時，追徵其價│
│      │            │            │            │                        │額。                          │
└───┴──────┴──────┴──────┴────────────┴───────────────┘
附表二：
 ┌────────────────────────────┐
 │ 1.事實(一)部分                                           │
 │ 98年11月4日12時43分6秒，江再發致電被告（偵二卷第87頁 │
 │   ）                                                   │
 │   江：大仔                                             │
 │   袁：你好                                             │
 │   江：臺南                                             │
 │   袁：我知道                                           │
 │   江：想要去找你                                       │
 │   袁：好阿上來                                         │
 │   江：我到休息站再打給你                               │
 │   袁：好                                               │
 │ 98年11月4日下午1時48分22秒，江再發致電被告（偵二卷第8│
 │   7頁）                                                │
 │   江：大仔，這支是乾淨的電話，我現在剛要出發           │
 │   袁：好                                               │
 │   江：我一樣到休息站打給你                             │
 │   袁：好                                               │
 │ 98年11月4日下午4時16分，江再發致電被告（偵二卷第87頁 │
 │   ）                                                   │
 │   江：我在休息站了                                     │
 │ 2.事實(二)部分                                           │
 │   98年11月20日晚上9時57分41秒，江再發致電被告（偵二卷第│
 │   87頁）                                               │
 │   江：大仔喔，可不可以見面一下                         │
 │   袁：好阿                                             │
 │   江：那這樣你人一樣在那裡喔                           │
 │   袁：對                                               │
 │   江：我差不多40分到那裡                               │
 └────────────────────────────┘
附表三：
 ┌────────────────────────────┐
 │ 1.事實(三)部分                                           │
 │ 98年11月24日下午1時3分22秒，陳滿德致電被告（偵一卷第1│
 │   78頁）                                               │
 │   陳：你跟大仔說我要出門了，大概一個小時就到了         │
 │   張春香：恩                                           │
 │   陳：你跟他說山上的，叫他打給我                       │
 │ 98年11月24日下午1時18分28秒，陳滿德致電被告（偵一卷第│
 │   178頁）                                              │
 │   陳：嫂仔，你跟他說差不多二十分至半小時，同一個地點   │
 │   張春香：好                                           │
 │ 2.事實(四)部分                                           │
 │   98年12月2日下午2時3分49秒，陳滿德致電被告（偵一卷第17│
 │   8頁）                                                │
 │   陳：山上兄                                           │
 │   袁：嗯                                               │
 │   陳：想上去山上走走，大概四、五點打給你               │
 └────────────────────────────┘

司法院資訊處製作；財團法人民間司法改革基金會備份。
